【裁判字號】    99,交聲,1646
【裁判日期】    991222
【裁判案由】    違反道路交通管理處罰條例聲明異議
【裁判全文】
臺灣桃園地方法院交通事件裁定        99年度交聲字第1646號
原處分機關
即移送機關  交通部公路總局新竹區監理所中壢監理站
異  議  人
即受處分人  羅煥明
上列受處分人因違反道路交通管理處罰條例案件，對於交通部公
路局新竹區監理所桃園監理站所為之桃監裁罰字第裁53-DB00000
00號處分，聲明異議，本院裁定如下：
    主  文
異議駁回。
    理  由
一、異議意旨略以：異議人羅煥明雖有於案發日未依二段式左轉
    ，然伊於案發日後至現場拍照然後至照相館洗照片時，老闆
    才向伊說明案發路口確有二段式左轉之標誌，伊這時才驚覺
    行經數十年之熟路什麼時候在半空中多了個小標誌，伊沒聽
    過宣導，很少人會發現該標誌，民眾在上班時間行色匆匆就
    在綠燈時直接左轉，這真是個大陷阱，伊於案發時亦係因上
    班要遲到了很急，又不知該處有二段式左轉標誌才會直接左
    轉，雖見警攔停，然伊因自認無過錯，經減速後認無異狀，
    遂又前行。再者，中豐路要左轉南平路，在中豐路之內側有
    左轉虛線，只要兩部車停在該虛線內，就把畫在中豐路之左
    轉待轉區遮掉一大半，要如何自南平路前行至中豐路之左轉
    待轉區？
二、移送機關以：受處分人羅煥明於99年8 月27日上午8 時25分
    許，駕駛車號BWS-682 號重機車行駛平鎮市○○路，至南平
    路與中豐路口時，未依規定二段式左轉，復經警示意停車，
    其不服攔查取締，當場將車駛離而未接受停車稽查，爰依道
    路交通管理處罰條例第48條第1 項第2 款、第63條第1 項第
    1 款之規定裁處罰鍰新台幣600 元，並記違規點數1 點；又
    依同條例第60條第1 項、第63條第1 項第1 款之規定裁處罰
    鍰新台幣3000元，並記違規點數1 點；合計處罰鍰新台幣
    3600元，並記違規點數2 點。
三、按道路交通管理處罰條例第48條第1 項第2 款規定「汽車駕
    駛人轉彎時，有下列情形之一者，處新臺幣六百元以上一千
    八百元以下罰鍰：二、不依標誌、標線、號誌指示。」第60
    條第1 項規定「汽車駕駛人，駕駛汽車有違反本條例之行為
    ，經交通勤務警察或依法令執行交通稽查任務人員制止時，
    不聽制止或拒絕停車接受稽查而逃逸者，除按各該條規定處
    罰外，處新臺幣三千元以上六千元以下罰鍰。」第63條第1
    項第1 款規定「汽車駕駛人有下列各款所列條款之一者，除
    依原條款處罰鍰外，並予記點：一、有第三十三條第一項、
    第二項、第三十八條第一項、第四十條、第四十五條、第四
    十七條第一款至第三款、第四十八條、第四十九條或第六十
    條第一項、第二項第一款、第二款情形之一者，各記違規點
    數一點。」
四、經查：依卷附照片所示，異議人所行駛之平鎮市○○路○○
    路與中豐路之路口紅綠燈桿上方有一「機慢車兩段左轉」之
    標誌，該標誌就在紅綠燈號誌旁邊，甚為明顯，異議人自稱
    行經該路段數十年，卻又辯稱沒有看見該明顯之交通標誌，
    其卸責之心態甚為顯然。又依卷附照片，中豐路內側車道確
    實繪有白色虛線，並延伸至路口中央，以供行駛在中豐路上
    欲左轉之車輛使用，依道路交通標誌標線號誌設置規則第
    149 條第1 點第1 小點之規定，該白色虛線「設於路口者，
    用以引導車輛行進」，該種設於路口之白色虛線並非見，
    然車輛駕駛人欲由中豐路左轉南平路，在路口號誌為紅燈之
    時，自須停止於停止線之前，不得超越停止線，是自亦不得
    進入上開白色虛線導引左轉區內。又依本院命警方查覆之中
    豐路與南平路路口號誌之時相如下：「(一)中豐路號誌綠燈（
    箭頭直行及箭頭右轉）顯示共計86秒，待秒數結束後，號誌
    先轉為黃燈，約3 秒後即轉為紅燈，此時左轉箭頭綠燈會同
    步顯示（僅能左轉），約12秒後，會再次顯示黃燈，過3 秒
    後中豐路上號誌則全部轉為紅燈。(二)待中豐路上號誌轉為紅
    燈後，約有3 秒路口號誌全紅，之後則為南平路綠燈顯示（
    僅有圓形綠燈顯示），綠燈顯示約36秒後，號誌則轉為黃燈
    ，之後為紅燈，此為該路口號誌之循環時相。」有桃園縣政
    府警察局平鎮分局99年12月14日平警分交字第0996033247號
    函附卷可憑。是中豐路上左轉箭頭綠燈結束後，待至中豐路
    上號誌全部轉為紅燈時，此時根本沒有車輛可以再跨越停止
    線進入白色虛線導引左轉區○○○○○路上左轉箭頭綠燈結
    束後，號誌由黃燈轉為紅燈約3 秒，且路口號誌全紅之路口
    淨空時間尚有3 秒，共計6 秒以淨空路口，異議人如欲從南
    平路號誌綠燈後行駛至中豐路上之機慢車待轉區○○○路口
    中央已無左轉車輛停等，並不會被中豐路上左轉之車輛擋道
    之情形，即觀諸異議人自提之第三幀照片，在南平路號誌為
    綠燈之情形下，中豐路上白色虛線導引左轉區內空無一車。
    是以，異議人辯稱中豐路上白色虛線導引左轉區○○○○○
    段式左轉區設置不當云云，殊未可採。異議人在「機慢車兩
    段左轉」之標誌設置明確之情形下，遽予違規逕行左轉，經
    警示意停車接受稽查，又拒不停車，其拒絕停車接受稽查而
    逃逸之行為事實明確。綜上，異議人之本件違規事實已明，
    是原分機關據而依上開法條規定加以裁罰，認事用法均屬正
    確，毫無瑕疵可指，本件異議應予駁回。
據上論斷，應依道路交通事件處理辦法第18條，裁定如主文。
中    華    民    國    99    年    12    月    22    日
                  交通法庭法    官  曾雨明
以上正本證明與原本無異。
如不服本裁定，應於送達後5 日內，向本院提出抗告狀。
                           書記官   顏緗穎
中    華    民    國    99    年    12    月    23    日

司法院資訊處製作；財團法人民間司法改革基金會備份。
